最高法院刑事判決　　　　　　九十四年度台上字第四四四四號
　　上　訴　人　甲○○
　　　　　　　　　　　　116.
上列上訴人因搶奪等罪案件，不服台灣高等法院台南分院中華民
國九十一年十二月十八日第二審判決（九十一年度上訴字第一三
五○號，起訴案號：台灣台南地方法院檢察署九十一年度偵字第
六二九九號），提起上訴，本院判決如下：
    主  文
原判決關於搶奪部分撤銷，發回台灣高等法院台南分院。
其他上訴駁回。
    理  由
一、撤銷部分
本件原判決認定上訴人甲○○因缺錢買車，乃意圖為自己不法之
所有，基於竊盜（已判刑定讞，詳下述）及搶奪之概括犯意：(一)
先於民國九十一年五月中旬，在台南市○○路○段三六三號大成
國中前，竊取侯乃弘所有，車號ＵＴＤ─二四九號機車一部，得
手後供己騎用，而於同年六月四日晚間八時四十分許，騎乘上開
竊得機車，頭戴安全帽，行經台南縣永康市○○○街一七三號前
時，見陳美蓉騎乘機車後載其女，將其手提袋一只置於機車前之
置物籃內，認有機可乘，即趁陳美蓉不備之際，搶奪陳美蓉所有
上開手提袋一只（內有新台幣《下同》一百元、書本、鑰匙等物
），隨後將上開竊得機車棄置於台南市不詳地點之補習班附近，
該車牌則丟棄在四草大橋下。(二)上訴人承前開竊盜之概括犯意，
復於同年六月五日晚間九時許，在台南市○○路與廣慈街三十二
巷口，竊取李中興所有，車號ＰＥＮ─九七二號機車一部，得手
後供己騎用，並將該機車車牌丟棄於四草大橋下。再於同月七日
九時許，在同市○○路五十三之三號前，持螺絲起子一把，竊取
陳敬育所有，車號ＨＧＲ─○七九號機車車牌一面。得手後，將
陳敬育上開車牌懸掛在車號ＰＥＮ─九七二號機車上。並承上開
搶奪之概括犯意，於同月十日夜間十一時許，騎乘該改裝車牌後
之機車，頭戴安全帽，途經同市○○路○段二十九號前，見張月
琴騎乘機車，將手提袋一只置於機車腳踏板，認有機可乘，即趁
張月琴不備之際，搶奪伊所有上開手提袋一只（內有現金一萬六
千多元、行動電話一支、信用卡三張、金融卡、郵局存簿、印章
、天珠手鍊一條、珍珠墜子項鍊一條、身分證等物）；再於同月
十七日晚間七時四十分許，騎乘該改裝車牌後之機車，行經同市
○○路○段四十四巷二號前，見錢湘騎乘機車，將皮包一只置於
機車踏板，即趁錢湘不備之際，搶奪伊所有之手提袋一只（內有
現金四千一百元、行動電話一支、油票二張、身分證三張、金融
卡五張、汽、機車駕照各一張等物），迄同年六月十七日晚間九
時五分許，始為警查獲。因而維持第一審關於搶奪部分之不當判
決，駁回上訴人在第二審之上訴，固非無見。惟查：刑法第五十
五條後段規定「犯一罪而其方法或結果之行為犯他罪名者，從一
重處斷」，學說上稱為牽連犯，如其方法行為與目的行為間，或
目的行為與結果行為間，具有不可分離或直接而密切之關係，即
足當之；若所犯數罪間，僅有偶然之方法或結果之機會關係者，
始與牽連犯之規定不相當。原判決既認定上訴人連續竊取機車以
進行連續搶奪犯行。而上訴人於警訊中亦供謂：竊取機車係作為
犯案之交通工具（警卷第三頁）。則上訴人竊盜行為與搶奪行為
之間，似有方法行為與目的行為具有不可分離或直接而密切之關
係，第一審判決以上訴人所犯上開二罪間，犯意各別，構成要件
不同，予以併合處罰，並未說明何以無牽連犯規定適用之理由，
委有判決適用法則不當及理由欠備之違誤，原審未加糾正，逕予
維持，同有違誤。上訴意旨指摘原判決違法，尚非全無理由，應
認原判決關於搶奪部分，有發回更審之原因。
二、駁回部分
按刑事訴訟法第三百七十六條所列各罪之案件，經第二審判決者
，不得上訴於第三審法院。本件上訴人竊盜部分，原審係依刑法
第三百二十一條第一項第三款之竊盜罪論處罪刑，核屬刑事訴訟
法第三百七十六條第二款之案件。依首開說明，既經第二審判決
，自不得上訴於第三審法院，上訴人一併提起上訴，顯為法所不
許，應予駁回。
據上論結，應依刑事訴訟法第三百九十五條前段、第三百九十七
條、第四百零一條，判決如主文。
中　　華　　民　　國　九十四　年　　八　　月 　十八 　日
                      最高法院刑事第三庭
                          審判長法官  紀　俊　乾
                                法官  黃　正　興
                                法官  劉　介　民
                                法官  陳　東　誥
                                法官  林　秀　夫
      本件正本證明與原本無異
                                      書  記  官
中　　華　　民　　國　九十四　年　　八　　月　二十二  日
                                                      j
